【裁判字號】    95,聲繼,9
【裁判日期】    950406
【裁判案由】    遺產繼承
【裁判全文】
臺灣臺東地方法院民事裁定               95年度聲繼字第9號
聲  明  人  乙○○
代  理  人  丙○○
上列聲明人聲明繼承遺產事件，本院裁定如下：
    主  文
本件遺產繼承之聲明應予駁回。
聲明程序費用由聲明人負擔。
    理      由
一、本件聲明意旨略以：被繼承人甲○○係於民國12年7月18日
    出生，於92年1月12日死亡，在臺灣地區並無得為繼承之親
    屬，其死亡後在臺灣地區留有遺產，聲明人為被繼承人在大
    陸地區之胞弟，依民法第1138條規定，聲明人對被繼承人遺
    產有繼承權，爰依臺灣地區與大陸地區人民關係條例第66條
    暨施行細則第43條規定，向本院為聲明繼承之意思表示等語
    。
二、按依臺灣地區與大陸地區人民關係條例第7條規定，在大陸
    地區製作之文書，經行政院設立或指定之機構或委託之民間
    團體驗證者，推定為真正。而該條所稱之真正，係指形式上
    之真正而言，至該文書之內容是否足以證明某一待證事實存
    在，仍需法院綜合一切事實證據予以判斷，並非該文書一經
    提出，法院即不須就其他法院應依職權調查之事項予以調查
    。本件聲明人主張其為被繼承人甲○○在大陸地區之胞弟，
    固據提出大陸地區廣東省公證處出具之親屬關係公證書為證
    ，並經財團法人海峽交流基金會認證，而得認為其形式為真
    正，然該證明書之內容是否符合事實，該基金會並無從得知
    ，尚不能僅憑上開經認證之公證書遽認聲明人之主張為真實
    。
三、經查：聲明人主張其為被繼承人甲○○在大陸地區之胞弟，
    固提出被繼承人甲○○除戶戶籍謄本、繼承系統表、常住人
    口登記卡、往來書信，及經財團法人海峽交流基金會驗證之
    大陸地區廣東省公證處作成之親屬關係公證書、委託書等件
    為證。惟被繼承人甲○○於12年7月18日出生，出生別登記
    為「長男」，生前設籍於臺東縣卑南鄉○○村○○路316巷
    45號 (即行政院國軍退除役官兵輔導委員會太平榮譽國民之
    家，下稱太平榮家)，於92年1月12日死亡等情，有臺東縣卑
    南鄉戶政事務所檢附甲○○除戶戶籍謄本在卷可稽，此核與
    聲明人提出經財團法人海峽交流基金會認證之親屬關係證明
    書記載被繼承人甲○○在大陸地區親屬尚有胞兄何天旺 (於
    1920年2月5日出生，1993年9月9日死亡)之情，顯有未合。
    則被繼承人甲○○來臺灣前，果有大陸地區胞兄何天旺，該
    時且尚生存，何以戶籍登記之出生別為長男；參以就被繼承
    人甲○○在大陸地區有無親屬，經本院查詢結果，依太平榮
    家回函表示因甲○○長期住院並未建立親屬關係表，生前遺
    留資料僅有與何天旺間往來書信1封，有太平榮家95年3月21
    日太家輔字第0950000999號函檢附上開書信影本1件附卷可
    憑。依上開書信第1行即記載「何榮朱的胞弟你好吧‧‧」
    等語觀之，被繼承人甲○○與何天旺間是否同胞兄弟關係，
    上開親屬關係證明書內容之真實性如何，均令人存疑。再者
    ，聲明人提出之書信係被繼承人甲○○與何天旺間往來信件
    ，與聲明人無涉，是聲明人是否為甲○○在大陸地區之胞弟
    ，顯有疑義，而聲明人又未能提出其他證據證明其與被繼承
    人甲○○之關係，本院尚難以聲明人所提之書證即認其主張
    為真正。從而，聲明人本於臺灣地區與大陸地區人民關係條
    例第66條之規定，向本院為遺產繼承之表示，尚非有據，應
    予駁回。
四、依非訟事件法第21條第1項前段，裁定如主文。
中    華    民    國    95    年    4    月     6     日
                  民事庭    法  官  簡芳潔
以上正本係照原本作成。
如對本裁定抗告須於裁定送達後10日內向本院提出抗告狀，並應
繳納抗告費新臺幣1,000元。
中    華    民    國    95    年    4    月     7     日
                            書記官  林宏蔚


司法院資訊處製作；財團法人民間司法改革基金會備份。
